【裁判字號】    95,易,1315
【裁判日期】    951128
【裁判案由】    恐嚇等
【裁判全文】
臺灣桃園地方法院刑事判決              95年度易字第1315號
公  訴  人  台灣桃園地方法院檢察署檢察官
被      告  乙○○
                      3弄12.
上列被告因恐嚇等案件，經檢察官提起公訴（95年度偵字第1465
9 號），本院判決如下：
    主  文
乙○○公然侮辱人，處拘役參拾日，如易科罰金，以銀元參佰元
即新臺幣玖佰元折算壹日；又以加害身體、財產之事，恐嚇他人
致生危害於安全，處拘役參拾日，如易科罰金，以銀元參佰元即
新台幣玖佰元折算壹日；應執行拘役伍拾日，如易科罰金，以銀
元參佰元即新臺幣玖佰元折算壹日。
    事  實
一、乙○○於民國95年5 月23日因遭丙○○誤會竊取燈箱，乃心
    生不滿，於同年6 月13日上午11時20分許，前往丙○○位在
    桃園縣龍潭鄉○○街261 巷27號住處前之不特定人可共見共
    聞之場所，先基於公然侮辱之犯意以客語「幹你娘」、「臭
    雞歪」、「大雞巴」等語公然侮辱丙○○，復基於恐嚇之犯
    意向丙○○恫稱：「生意不要做了」等語，而以加害身體、
    財產之事恐嚇丙○○，致丙○○心生畏懼，足以危害於丙○
    ○之安全。嗣經丙○○報警處理，始查悉上情。
二、案經丙○○訴由桃園縣政府警察局龍潭分局報請臺灣桃園地
    方法院檢察署檢察官偵查起訴。
    理  由
一、訊據被告乙○○固坦承有於上開時間前往告訴人丙○○位在
    桃園縣龍潭鄉○○街261 巷27號住處前，並與告訴人發生爭
    執等情，惟矢口否認有何公然侮辱、恐嚇之情，辯稱：伊並
    沒有說「幹你娘」、「臭雞歪」、「大雞巴」、「生意不要
    做了」，「幹你娘」是伊的口頭禪，另外伊是跟告訴人說不
    要去亂放話，你不給我生存，是告訴人聽成我不給她生存云
    云。惟查：被告上開犯罪情節，業經證人即告訴人丙○○於
    警詢、偵查及本院審理時證述：被告在95年6 月13日上午11
    時20分許在桃園縣龍潭鄉○○街261 巷27號前，一看到我就
    以客家話罵我「幹你娘」、「臭雞歪」、「大雞巴」，後來
    又恐嚇我「以後生意不要做了」等語綦詳（見偵查卷第7 頁
    至第8 頁、第22頁至第23頁、本院卷第25頁至第27頁），核
    與證人甲○○於警詢、偵查及本院審理時證述：95年6 月13
    日上午11時20分許我有在桃園縣龍潭鄉○○街261 巷27號前
    ，我聽的懂一些客家話，被告以客家話罵告訴人「幹你娘」
    、「臭雞歪」、「大雞巴」，後來又跟告訴人說不要在這邊
    做生意了等語（見偵查卷第9 頁至第10頁、第22頁至第23頁
    、本院卷第27頁至第29頁）相符，足認被告前揭所辯，顯係
    事後卸責之詞，委無足取。本件事證明確，被告上揭犯行足
    可認定，應依法論科。
二、新舊法比較：
    按行為後法律有變更者，適用行為時之法律。但行為後之法
    律有利於行為人者，適用最有利於行為人之法律，刑法第2
    條第1 項定有明文（刑法第2 條係規範行為後法律變更所生
    新舊法律比較適用之準據法，是刑法第2 條本身雖經修正，
    但該條文既屬適用法律之準據法，本身尚無比較新舊法之問
    題，應逕適用裁判時之刑法第2 條規定以決定適用之刑罰法
    律）。又比較時應就罪刑有關之共犯、未遂犯、想像競合犯
    、牽連犯、連續犯、結合犯，以及累犯加重、自首減輕暨其
    他法定加減（如身分加減）與加減例等一切規定，綜其全部
    罪刑之結果而為比較。再從刑附屬於主刑，除法律有特別規
    定者外，依主刑所適用之法律（最高法院95年第8 次刑事庭
    會議決議參照）。查被告行為後，刑法業於94年2 月2 日修
    正公布，並自95年7 月1 日起生效施行，茲就比較情形分述
    如下：
  (一)被告所犯之刑法第309 條第1 項、第305 條法定本刑中關於
    罰金刑最低額部分，依修正後刑法第33條第5 款規定為「新
    臺幣1,000 元以上，以百元計算之」，較修正前之舊法所定
    罰金最低額為銀元1 元以上為重，依刑法第2 條第1 項規定
    ，以修正前之舊法有利於被告。
  (二)修正前之刑法第41條第1 項原規定：「犯最重本刑為5 年以
    下有期徒  刑以下之刑之罪，而受6 個月以下有期徒刑或拘
    役之宣告，因身體、教育、職業、家庭之關係或其他正當事
    由，執行顯有困難者，得以1 元以上3 元以下折算1 日，易
    科罰金。但確因不執行所宣告之刑，難收矯正之效，或難以
    維持法秩序者，不在此限。」、第2 項規定：「併合處罰之
    數罪，均有前項情形，其應執行之刑逾六月者，亦同」。依
    修正前罰金罰鍰提高標準條例第2 條前段（現已刪除）規定
    ，就其原定數額提高為100 倍折算1 日，則被告行為時之易
    科罰金折算標準，應以銀元300 元即新臺幣900 元折算1 日
    。惟刑法修正後，第41條第1 項規定：「犯最重本刑為5 年
    以下有期徒刑以下之刑之罪，而受六個月以下有期徒刑或拘
    役之宣告者，得以新臺幣1,000 元、2,000 元或3,000 元折
    算1 日，易科罰金。但確因不執行所宣告之刑，難收矯正之
    效，或難以維持法秩序者，不在此限。」、第2 項規定：「
    前項規定於數罪併罰，其應執行之刑未逾6 月者，亦適用之
    」。比較修法前後易科罰金之折算標準、執行之限制及數罪
    併罰是否限制在逾6 月，以修正前之規定對被告有利。至該
    條第1 項關於執行之限制，雖新法刪除「因身體、教育、職
    業、家庭之關係或其他正當事由，執行顯有困難者」之要件
    ，惟自該條文修正理由可知，立法者傾向於將易科罰金範圍
    擴大，由法官單純從避免短期自由刑弊害方面去思考是否准
    許易科罰金，至於個案中如何執行易科罰金，檢察官仍可依
    該條項但書之規定，審酌是否具有「確因不執行所宣告之刑
    ，難收矯正之效，或難以維持法秩序」等事由，而為准許或
    駁回易科罰金之聲請，對於被告並無較為有利，綜合上開比
    較結果，自以修正前易科罰金之規定對被告較為有利。
  (三)修正前刑法第51條規定：「數罪併罰，分別宣告其罪之刑，
    依左列各款定其應執行者：」其中第6 款規定：「宣告多數
    拘役者．．但不得逾4 個月。」；修正後刑法第51條第5 款
    規定：「宣告多數拘役者．．但不得逾120 日。」，比較結
    果，修正後刑法並無較有利於行為人，應適用修正前之規定
    。
  (四)經本院綜合上開有關罪刑規定之新舊法比較結果，本件應以
    被告行為時即修正前之法律規定較有利於被告。
三、核被告公然辱罵他人之所為，係犯刑法第309 條第1 項之公
    然侮辱罪，另被告以加害身體、財產之言語，恐嚇他人致生
    危害於安全之所為，則係犯同法第305 條之恐嚇致生危害於
    安全罪。被告乙○○雖於相近之時間、地點，接續地出言辱
    罵及恐嚇告訴人丙○○，惟辱罵及恐嚇係屬兩個不同之犯罪
    行為，且被告乙○○係於出言辱罵告訴人丙○○後，始再出
    言恐嚇，並非僅有單一之出言行為，即出言辱罵後，並不當
    然會出言恐嚇，故屬2 個行為，應依數罪併罰處理（詳法務
    部(75) 檢 (二)字第1941號函），是檢察官起訴意旨認2 罪
    間具有方法結果之修正前牽連犯關係，容有誤會。爰審酌被
    告之素行，及與告訴人間僅因單純誤會，而為本件公然侮辱
    、恐嚇之犯行，犯後又飾詞圖卸，顯乏悔意等一切情狀，各
    量處如主文所示之刑，並均諭知易科罰金之折算標準，並定
    其應執行之刑與易科罰金之折算標準。
據上論斷，應依刑事訴訟法第299 條第1 項前段，刑法第2 條第
1 項前段、修正前刑法第305 條、第309 條第1 項、第51條第6
款、第41條第1 項前段，罰金罰鍰提高標準條例第1 項前段、修
正前罰金罰鍰提高標準條例第2 條，現行法規所定貨幣單位折算
新臺幣條例第2條，判決如主文。
本案經檢察官姚重珍到庭執行職務。
中    華    民    國    95    年    11    月    28    日
                  刑事第一庭  審判長法  官  曾  淑  華
                                    法  官  黃  梅  淑
                                    法  官  朱  美  璘
以上正本證明與原本無異
如不服本判決書應於送達後10日內向本院提出上訴狀
                                    書記官  楊  鳳  滿
中    華    民    國    95    年    11    月    29    日
附錄本案論罪科刑法條：
中華民國刑法第305條
(恐嚇危害安全罪)
以加害生命、身體、自由、名譽、財產之事，恐嚇他人致生危害
於安全者，處二年以下有期徒刑、拘役或三百元以下罰金。
中華民國刑法第309條第1項
(公然侮辱罪)
公然侮辱人者，處拘役或三百元以下罰金。


司法院資訊處製作；財團法人民間司法改革基金會備份。
